臺灣板橋地方法院刑事判決　　　　　　　95年度易字第2195號
公　訴　人　臺灣板橋地方法院檢察署檢察官
被　　　告　甲○○
　　　　　　乙○○
　　　　　　丙○○
上　一　人
選任辯護人　劉士昇律師
上列被告等因傷害等案件，經檢察官提起公訴（95年度偵字第23
924 號），本院判決如下：
    主  文
甲○○共同傷害人之身體，處拘役參拾日，如易科罰金，以銀元
佰元即新臺幣玖佰元折算壹日。
乙○○共同傷害人之身體，累犯，處拘役肆拾日，如易科罰金，
以銀元佰元即新臺幣玖佰元折算壹日。
丙○○無罪。
    事  實
一、甲○○前因偽造文書案件，經本院以九十三年度訴字第二二
    一八號判決判處有期徒刑五月，如易科罰金，以銀元三佰元
    折算壹日；另因恐嚇案件，經臺灣高等法院以九十四年度上
    訴字第九二二號判決判處有期徒刑三月，如易科罰金，以銀
    元三佰元折算壹日；又因搶奪案件，經臺灣最高法院以九十
    四年度台上字第三九三三號判決判處有期徒刑七月，上開三
    罪經判決確定後，由臺灣高等法院以九十四年度聲字第一二
    ○五號裁定，定應執行有期徒刑一年二月確定，並於民國九
    十五年六月二十八日執行完畢（於本件不構成累犯）。乙○○前因贓物案件，經臺灣高等法院以九十四年度上易字第三
    五一號判決判處有期徒刑十月；另因偽造文書案件，經本院
    以九十四年度簡字第五四○五號判決判處有期徒刑三月，如
    易科罰金以銀元三佰元折算壹日，上開二罪判決確定後經本
    院以九十五年度聲字第二七三號裁定，定應執行有期徒刑一
    年確定，並於九十五年六月十五日執行完畢（二人於本案均
    構成累犯）。緣甲○○、乙○○與丙○○原同為臺灣臺北看
    守所明一舍27房之受刑人，詎甲○○、乙○○猶不知悔改，
    二人竟基於傷害他人身體之犯意聯絡，於九十五年一月十四
    日上午十時許，趁丙○○在舍內如廁之際，共同以徒手及腳
    踹方式毆打丙○○，致丙○○受有頭部右額紅腫、左臉頰抓
    傷之傷害。
二、案經丙○○訴由臺灣板橋地方法院檢察署檢察官偵查起訴。
    理  由
一、關於證據能力之說明：
  (一)被告甲○○於偵查時所為之供述，屬於該管檢察官本於刑事
    訴訟法規定所賦偵查犯罪職務權限，對之於偵查中所為調查
    、訊問而製作之紀錄文書，且被告甲○○、乙○○於偵查以
    至本院準備暨審理程序，均未就該等文書執以：其有受強暴
    、脅迫、恐嚇、詐欺甚且疲勞訊問等不正方法，違反其意願
    而取供之情事，因認被告甲○○於偵訊時所為之供述，其任
    意性並無重大疵議可言，自得採為本案犯罪事實認定之證據
    。
  (二)證人即被害人丙○○於偵查中之指訴：因按被告以外之人於
    偵查中向檢察官所為之陳述，除顯有不可信之情況者外，得
    為證據，刑事訴訟法第一百五十九條之一第二項定有明文；
    至所謂不可信之情況，則指法院應審酌被告以外之人於陳述
    時，其所處外在環境、情狀，如：其陳述時之心理狀況、有
    無受到外力干擾等，以為判斷之依據。查：本案證人即告訴
    人丙○○於偵查中，乃本於其自由意識，就自己親身見聞事
    項所為證言；本院復審酌上開規定立法理由前段：「檢察官
    職司追訴犯罪，必須對於被告之犯罪事實負舉證之責。就審
    判程序之訴訟構造言，檢察官係屬與被告相對立之當事人一
    方，是故偵查中對被告以外之人所為之偵查筆錄，或被告以
    外之人向檢察官所提之書面陳述，性質上均屬傳聞證據，且
    常為認定被告有罪之證據，自理論上言，如未予被告反對詰
    問、適當辯解之機會，一律准其為證據，似與當事人進行主
    義之精神不無扞格之處，對被告之防禦權亦有所妨礙。」等
    所示的立法意旨，可知被告的對質詰問權於檢察官訊問證人
    時是否受到妥適保障，亦為判斷是否有該條所稱「顯有不可
    信之情況」的重要認定標準之一，關於本件偵查檢察官傳訊
    證人即被害人丙○○陳述，遍查全卷，尚難認證人斯時之陳
    述有何顯不可信之特別情況，是據上開說明，本院認為證人
    丙○○於偵查時之陳述，具證據能力。
  (三)另外，台灣台北看守所借提受刑人內外傷紀錄表一份雖屬被
    告以外之人於審判外之書面陳述，惟被告在本院準備程序中
    經提示並告以要旨，均未否認其證據能力，且未於本案言詞
    辯論終結前聲明異議，本院審酌該受傷紀錄表乃在表示告訴
    人丙○○前往就看守所內接受治療之紀錄，均無違法取證或
    證明力顯然過低之情事，依該等紀錄作成之狀況，並無不適
    當之情形，自均得為證據。
  (四)本院簡易庭九十五年五月二十日之勘驗筆錄，為法院於其職
    務上製作之文書，受傷照片二張係關於本件傷害事故客觀事
    實之紀錄，本院認為前揭證據均足確信為真正，因此具證據
    能力。
二、有罪部分
（一）訊據被告甲○○、乙○○固坦承在前述時間及地點，與被
      告丙○○發生爭執，並以徒手毆打丙○○，致其受有頭部
      紅腫、抓傷之傷害等情不諱，惟矢口否認有何傷害犯行，
      被告乙○○辯稱：當時丙○○在廁所內用言語挑釁我們，
      丙○○從廁所出來，我以為他想要毆打被告甲○○，所以
      我就出手攔阻，當時我們和他關在一起沒有幾天，我不知
      道他為何要害我們。因為甲○○精神狀況不是很好，受不
      了丙○○經常在言語上的刺激云云；被告甲○○則辯稱：
      當時我是想要制止他傷害我們，才出手攔阻他。我精神上
      有問題，我有病歷資料可以證明云云（庭呈診斷證明書資
      料一份）。
（二）經查：上揭事實，業據被告丙○○於本院審理時到庭指述
      歷歷（見本院九十六年四月十九日審判筆錄第三至四頁）
      ，核與臺灣臺北看守所借提受刑人內外傷記錄表乙紙、照
      片二張及本院九十五年五月三十日之勘驗筆錄一份（見本
      院九十五年度板小字第二○六四號民事簡易訴訟程序第一
      審卷宗第四十七頁）所載相符。足認被告甲○○、乙○○
      確於上開時、地，對丙○○動手毆打，被告甲○○、乙○○上開所辯，顯係事後卸責之詞，不足採信。從而，本件
      事證已臻明確，被告二人犯行均堪認定，應予依法論科。
三、新舊法比較適用
（一）查本件被告二人行為後，刑法及其施行法業於九十五年七
　　  月一日修正施行，關於新舊法律變更之比較適用，原則上
      應就罪刑有關之共犯、未遂犯、想像競合犯、牽連犯、連
      續犯、結合犯，以及累犯加重、自首減輕暨其他法定加減
      原因（如身分加減）與加減例等一切情形，綜其全部罪刑
      之結果而為比較（最高法院九十五年第八次會議關於中華
      民國刑法九十四年修正施行後之法律比較適用決議第一點
      第（四）小點參照），而此次修法與本案罪刑相關者，有
      刑法第二十八條、第四十一條、第三十三條第五款等規定
      。修正前刑法第二十八規定「二人以上共同實施犯罪之行
      為者，皆為正犯」，修正後刑法第二十八條則規定「二人
      以上共同實行犯罪之行為者，皆為正犯」，揆諸本條之修
      正理由係為釐清陰謀共同正犯、預備共同正犯是否合乎正
      犯之要件，而本案被告二人之犯行既均屬實行犯罪行為之
      正犯，則適用行為時即修正前刑法第二十八條規定論擬，
      並無不利於被告二人。
（二）又被告甲○○、乙○○受有前述有期徒刑執行完畢，其於
      五年內再故意犯本案有期徒刑以上之罪，無論依修正前、
      後刑法第四十七條規定，均應構成累犯，並加重本刑至二
      分之一，是對被告甲○○、乙○○而言，二者適用結果並
      無不同。
（三）就易科罰金之折算標準部分，如依修正前刑法第四十一條
      第一項及修正前罰金罰鍰提高標準條例第二條之規定，應
      以銀元三百元即新臺幣九百元折算一日，惟若依修正後刑
      法第四十一條第一項前段（原罰金罰鍰提高標準條例第二
      條已同時刪除）之規定，應以新臺幣一千元、二千元或三
      千元折算一日，兩者相較之下，應以修正前之規定較有利
      於被告二人。
（四）再就刑法第三十三條第五款言之，被告所犯刑法第二七七
      條第一項規定雖未修正，但在此次刑法及其施行法修正之
      前，依罰金罰鍰提高標準條例第一條前段之規定提高十倍
      ，嗣因刑法施行法第一之一條已增訂：「中華民國九十四
      年一月七日刑法修正施行後，刑法分則所定罰金之貨幣單
      位為新臺幣；九十四年一月七日刑法修正時，刑法分則編
      未修正之條文定有罰金者，自九十四年一月七日刑法修正
      施行後，就其所定數額提高為三十倍，但七十二年六月二
      十六日至九十四年一月七日新增或修正之條文，就其所定
      數額提高為三倍」，此規定因屬前揭罰金罰鍰提高標準條
      例第一條但書所稱之「法律已依一定比率規定罰金或罰鍰
      之數額或倍數」，自應優先適用，另修正後刑法第三十三
      條第五款亦已將罰金刑調整為新臺幣一千元以上，以百元
      計算，而修正前則係規定罰金為銀元一元以上，經比較前
      後規定之刑度，應以修正前之規定對被告二人較為有利。
      從而，經綜合比較前述各項法律變更之結果後，本案因修
      正後之規定並未對被告更為有利，依據刑法第二條第一項
      前段，應一體適用修正前刑法及修正前罰金罰鍰提高標準
      條例等規定，合先敘明之。
四、核被告甲○○、乙○○所為，係犯刑法第二百七十七條第一
    項之傷害罪。被告二人就上開傷害犯行，認有犯意之聯絡與
    行為之分擔，應論以共同正犯。被告乙○○有如犯罪事實欄
    所載之論罪、科刑及徒刑之執行情形，有台灣高等法院被告
    前案紀錄表一件附卷可稽，其於有期徒刑執行完畢後，五年
    以內，再犯本件有期徒刑以上之罪，為累犯，應依法加重其
    刑。爰審酌被告係因細故而生口角爭執，竟以暴力方式宣洩
    不滿情緒，除造成告訴人身體傷害外，更導致告訴人心理上
    莫大恐懼，以及其犯罪手段、告訴人所受傷害程度、犯罪後
    之態度等一切情狀，分別量處如主文所示之刑，並諭知易科
    罰金之折算標準，以資懲儆。
五、無罪部分
（一）公訴意旨另以：被告丙○○明知臺灣板橋地方法院檢察署
      九十五年度他字第一四一號妨害自由案件，於九十五年一
      月十七日庭訊之傳票，係由其本人親自簽收，並無他人未
      經其同意代為簽收之情形，竟於九十五年二月二十日具狀
      向本署對不詳姓名年籍之人提出偽造文書之告訴，請求本
      署偵查偽造文書罪嫌，而向該管公務員謊報上開傳票係經
      他人偽造丙○○簽名及捺印而收受，其本身實未接獲該傳
      票之送達證書，而未指定犯人向該管公務員誣告犯罪，嗣
      經本署檢察官將相關文件送請法務部調查局進行指紋比對
      後，始查悉上情。因認被告丙○○所為，係犯刑法第一佰
      七十一條第一項之未指定犯人誣告罪嫌。
（二）公訴人認被告丙○○涉有上開誣告罪嫌，係以被告九十五
      年二月二十日之刑事告訴狀一件及法務部調查局九十五年
      六月六日之指紋鑑定通知書一件為其所憑之論據。訊據被
      告丙○○堅決否認有誣告之犯行，辯稱：伊所提出之告訴
      狀係指九十五年二月六日開庭之通知單，未經伊合法收受
      ，與檢察官起訴書所載之九十五年一月十七日之開庭通知
      單無關，起訴書所載之事實顯有誤解等語。
（三）按犯罪事實應依證據認定之，無證據不得認定犯罪事實；
      又不能證明被告犯罪者，即應諭知無罪之判決，刑事訴訟
      法第一百五十四條第二項、第三百零一條第一項分別定有
      明文。次按認定不利於被告之事實，須依積極證據，苟積
      極證據不足為不利於被告事實之認定時，即應為有利於被
      告之認定，更不必有何有利之證據。又認定犯罪事實所憑
      之證據，雖不以直接證據為限，間接證據亦包括在內，然
      而無論直接或間接證據，其為訴訟上之證明，須達於通常
      一般人均不致有所懷疑，而得確信其為真實之程度，始得
      據為有罪之認定，最高法院三十年上字第八一六號及七十
      六年臺上字第四九八六號判例意旨可資參照。
（四）本案公訴意旨所指被告丙○○涉嫌誣告之犯罪事實，被告
      一再強調，傳喚其於九十五年二月六日到庭應訊之傳票，
      其未曾收受，乃認有遭他人冒領等語。經查被告於九十五
      年二月九日具呈之刑事告訴狀（經臺灣臺北看守所於九十
      五年二月二十日轉送臺灣板橋地方法院檢察署）及刑事陳
      報狀（經臺灣臺北看守所九十五年二月十日轉送臺灣板橋
      地方法院檢察署）載稱：「緣陳報人前受鈞署合法之傳喚
      前，不知傳喚送達發生，鈞署以此合法通知本人之傳票被
      攫並偽刻陳報人之名義於九十五年度他字第一四一號送達
      書上，致告訴人無從準備　鈞署之九十五年二月六日庭訊
      ，以影響本人應為之陳述。」等語（見臺灣板橋地方法院
      檢察署九十五年度他字第一四六四號偵查卷宗第一至三頁
      、第十四至十五頁）。觀諸上開刑事告訴狀及刑事陳報狀
      所載陳之內容，就臺灣板橋地方法院檢察署九十五年度他
      字第一四一號妨害自由案件，丙○○表示其未曾收受九十
      五年二月六日到庭應訊之傳票，尚非臺灣板橋地方法院檢
      察署所指稱係同案傳喚其於九十五年一月十七日到庭應訊
      之傳票，其未親自收受而有遭他人冒領之情形。是上開公
      訴意旨所指之犯罪事實，容有誤會。而起訴書提出用以證
      明被告犯罪事實之九十五年二月二十日刑事告訴狀，並不
      足認定被告有就臺灣板橋地方法院檢察署九十五年度他字
      第一四一號妨害自由案件於九十五年一月十七日庭訊之傳
      票，向該管公務員謊報上開傳票係經他人偽造其簽名及捺
      印而收受，其本身實未接獲該傳票之送達證書，而未指定
      犯人向該管公務員誣告犯罪之起訴犯罪事實。又法務部調
      查局九十五年六月六日調科貳字第○九五○○二五七七○
      九號鑑定通知書，鑑認上開九十五年一月十七日傳票之送
      達證書及臺灣臺北看守所九十五年一月十一日文件收受送
      達文件登記簿「丙○○」字跡上所捺指紋相同，惟此鑑定
      僅與被告是否親自收受上開九十五年一月十七日傳票有所
      關連，而與被告提出本案告訴意旨所稱疑遭他人冒名簽領
      之九十五年二月六日傳票，是否為其親自簽收，則並無關
      聯。且經本院調取台灣板橋地方法院檢察署九十五年度他
      字第一四一號案卷，被告於九十五年二月六日之庭訊筆錄
      ，卷內確實並無被告丙○○收受開庭通知書之送達證書（
      見該卷第十一頁至第十三頁），則被告依其推測認為該開
      庭通知書係遭人偽造簽名而收受，而向該管公務員提出偽
      造文書之告訴，應屬有據，尚難認為被告有何誣告之犯意
      ，自不足為起訴犯罪事實之證明。
（四）綜上所述，被告丙○○所為，本件依公訴人所舉各項證據
      方法，尚無法證明被告確有犯刑法第一七一條第一項之未
      指定犯人之誣告罪，而使本院達於確信其涉有誣告罪嫌之
      程度。此外，復查無其他積極證據足認被告有公訴意旨所
      指罪行，揆諸首揭說明，既不能證明被告犯罪，自應為其
      無罪之諭知。
據上論斷，應依刑事訴訟法第二百九十九條第一項前段、第三百
零一條第一項前段，刑法第二條第一項前段、第一百七十一條第
一項、第二百七十七條第一項，修正前第四十七條、修正前第四
十一條第一項前段，罰金罰鍰提高標準條例第一條前段、修正前
第二條，判決如主文。
本案經檢察官張瑞娟到庭執行職務。
中　　華　　民　　國　　96　　年　　6 　　月　　7 　　日
                   刑事第七庭　審判長法　官　胡堅勤
                                     法　官  李君豪
                                     法　官  王瑜玲
上列正本證明與原本無異。
如不服本判決，應於送達後十日內向本院提出上訴狀，上訴於臺
灣高等法院（應附繕本）。
                                     書記官  梁宜庭
中　　華　　民　　國　　96　　年　　6　　月　　8 　日
附錄本案所犯法條全文：
中華民國刑法第二百七十七條（普通傷害罪）
傷害人之身體或健康者，處三年以下有期徒刑、拘役或一千元以
下罰金。
犯前項之罪因而致人於死者，處無期徒刑或七年以上有期徒刑；
致重傷者，處三年以上十年以下有期徒刑。
